【裁判字號】    90,易,1487
【裁判日期】    900606
【裁判案由】    傷害等
【裁判全文】
臺灣高雄地方法院刑事判決                          九十年度易字第一四八七號
    公  訴  人  臺灣高雄地方法院檢察署檢察官
    被      告  庚○○
    被      告  己○○
    右  二  人
    選任辯護人  周村來
                周元培律師
    被      告  丙○○
    被      告  甲○○
    右  二  人
    選任辯護人  林敏澤
                卓春慧律師
                姜宜君律師
右列被等告因傷害等案件，經檢察官提起公訴（九十年度偵字第一九三、四四二二
號），本院判決如左：
    主  文
庚○○傷害人之身體，處拘役貳拾日，如易科罰金，以參佰元折算壹日。
己○○傷害人之身體，處拘役貳拾日，如易科罰金，以參佰元折算壹日。
丙○○公然侮辱人，處罰金陸佰元，如易服勞役，以參佰元折算壹日。
甲○○公然侮辱人，處罰金陸佰元，如易服勞役，以參佰元折算壹日。
    事  實
一、丙○○、甲○○及丁○○○均任職高雄市政府環境保護局，負責執行高雄市鼓山
    區清運垃圾之職務，而甲○○為駕駛清潔車之司機，丙○○及丁○○○為清潔隊
    員，均為依據法令執行公務之人。於民國八十九年十二月十日下午二時三十分許
    ，在高雄市○○區○○街六十四之四號前，丙○○、甲○○及丁○○○等三人於
    執行清運垃圾勤務之際，適有辛○○○持垃圾前來傾倒，因垃圾分類之問題而與
    甲○○發生爭執，甲○○竟以「幹你娘」之字眼，公然侮辱辛○○○，辛○○○
    之子庚○○見狀，即前來質問甲○○為何辱罵辛○○○，而與在旁之丙○○發生
    爭執，丙○○亦以「幹你娘」之字眼侮罵庚○○，而庚○○明知丙○○及丁○○○為依據法令執行垃圾清除公務之人員，竟於丙○○及丁○○○依法執行職務之
    際，基於妨害公務及傷害之犯意，抓起地上之甘蔗皮，向丙○○及丁○○○抽去
    ，因而擊中丁○○○頸部，致丁○○○受有「左頸紅腫」之傷害，對於依法執行
    職務之丙○○及丁○○○實施強暴行為。己○○（即辛○○○之夫）見狀，亦前
    去清潔車處，並與丙○○及甲○○發生爭執，明知丙○○為依據法令執行垃圾清
    除公務之人員，於丙○○依法執行職務之際，基於妨害公務及傷害之犯意，趁丙○○彎腰搬運垃圾之際，徒手毆打丙○○，造成丙○○受有「右背紅腫及左耳紅
    腫」等傷害。
二、案經丁○○○及丙○○訴由高雄市政府警察局鼓山分局移送及辛○○○及庚○○
    訴請台灣高雄地方法院檢察署檢察官偵查起訴。
    理  由
一、訊據被告庚○○固坦認確有於右揭時、地，明知丙○○及丁○○○為依法執行職
    務之公務員，於其等正執行垃圾清除勤務時，持甘蔗皮撥灑，並擊中丁○○○之
    事實不諱，惟矢口否認有何上開犯行，辯稱：伊當時係因一時氣憤，持甘蔗皮灑
    向天空，因丁○○○站在旁邊，於甘蔗皮掉落時打到丁○○○，故其所受傷害應
    非伊所造成云云。訊據被告己○○固坦認確有於右揭時、地，明知丙○○為依法
    執行職務之公務員，正執行垃圾清除勤務，並於拉扯間有撥打到丙○○之事實不
    諱，惟矢口否認有何上開犯行，辯稱：伊當時因見伊妻辛○○○與甲○○發生口
    角，欲和解此事，前去勸阻，將雙方拉開，可能因此而撥打到丙○○，但伊並無
    毆打丙○○云云。訊據被告丙○○及甲○○均矢口否認有上開公然侮辱之犯行，
    辯稱：伊等均無辱罵辛○○○及庚○○云云。然查：
  (一)被告庚○○於右揭時、地，確明知丙○○及丁○○○為依法執行職務之公務員，
    其等正執行垃圾清除勤務之事實，業據被告庚○○於警訊及偵、審時均供承不諱
    。復證人即告訴人丁○○○於警訊及偵、審中均證述：當時係因垃圾分類之事，
    丙○○與被告庚○○發生爭吵，被告庚○○即持甘蔗皮抽打過來，因伊站在丙○○旁邊，而被打到後頸部等語，被害人即同案被告丙○○於偵查及本院審理時亦
    供稱：當時係因垃圾分類之事，造成他們不滿，被告庚○○持甘蔗皮抽打過來，
    而打到丁○○○等語；並證人即在場之另一清潔員蔡郭素美於偵查時證稱：當時
    係因垃圾分類之事發生爭吵，被告庚○○就拿甘蔗皮朝丁○○○背部打過去等語
    ，且被告庚○○於警訊及偵、審理時亦供承：伊確有持甘蔗皮灑向天空，並有打
    到丁○○○等語，又參以診斷證明書傷勢之記載，告訴人丁○○○所述與常情無
    違，應為真實，有診斷證明書乙紙附卷可稽。從而，被告所辯上情，應屬事後卸
    責之詞，尚難採信。職是，本件事證明確，被告庚○○上開犯行，應堪認定。
  (二)被告己○○於右揭時、地，明知丙○○為依法執行職務之公務員，正執行垃圾清
    除勤務之事實，業據被告被告己○○於警訊及偵、審時均供承明白。復告訴人即
    同案被告丙○○於警訊及偵、審時均證稱：當時係因垃圾分類之事而發生爭吵，
    在伊忙著收垃圾彎腰工作時，被告己○○即將伊頭壓下，並徒手毆打伊等語，又
    證人丁○○○於偵查及本院審理時證稱：當時因垃圾分類之事發生爭吵，丙○○
    彎腰工作時，被告己○○以左手壓住丙○○，右手打丙○○背部等語，且被告己○○於警訊及偵、審理時亦供承：伊確有撥打到丙○○等語，又參以診斷證明書
    傷勢之記載，告訴人丙○○所述與常情無違，應為真實，有診斷證明書乙紙附卷
    可稽。從而，被告己○○所辯上情，顯屬事後推諉之詞，不足採信。職是，本件
    事證明確，被告己○○上開犯行，已堪認定。
  (三)右揭公然侮辱之事實，業據證人即告訴人辛○○○於偵查及本院審理中、及告訴
    人即同案被告庚○○於警訊及偵、審中證述甚詳，證人即告訴人辛○○○於偵查
    及本院審理證稱：當時係伊拿垃圾出去，被告甲○○說要檢查垃圾，來回丟了三
    次，被告甲○○並以手推伊，且罵伊「幹你娘」，伊兒子庚○○在斜對面與戊○○在洗車，見狀即跑來問被告甲○○為何推伊，被告甲○○不講話，此時在伊對
    面之被告丙○○即對庚○○稱：「幹你娘，你想怎樣」，伊兒子庚○○即與被告
    丙○○理論，當時庚○○很生氣，就抓起地上甘蔗皮往上撥，結果甩到丁○○○
    ，而伊與被告丙○○理論為何罵三字經，此時伊丈夫己○○即跑來把伊拉住，手
    撥來撥去拉扯中，不小心撞到被告丙○○等語，告訴人即同案被告庚○○於警訊
    及偵、審中證述：被告甲○○罵伊母親三字經，伊即與他理論，被告丙○○並罵
    伊三字經，並稱你想怎樣等語，復證人即在場被告庚○○友人戊○○於偵查及本
    院審理時證稱：當時伊在庚○○住處騎樓與庚○○在洗車，辛○○○拿垃圾去清
    潔車丟時，發生爭執，有聽見其中有人口氣不好並罵三字經，庚○○即前去查看
    ，伊亦走近清潔車約五公尺處觀看，此時庚○○問司機為何對他媽媽那樣，而又
    發生爭吵，當時丙○○有對庚○○罵三字經等語，並參以證人即另一清潔員蔡郭
    素美於偵查時證稱：當時雙方有罵一罵，罵的內容伊沒注意聽等語。綜上，於八
    十九年十二月十日下午二時三十分許，在高雄市○○區○○街六十四之四號前，
    因垃圾分類之問題，被告甲○○及丙○○與告訴人辛○○○及同案被告庚○○發
    生爭執，於雙方爭吵中，被告甲○○確以「幹你娘」之字眼，公然侮辱辛○○○
    ，被告丙○○亦以「幹你娘」之字眼侮罵庚○○之事實，堪予認定；是被告甲○○及丙○○所辯上情，要屬事後飾卸之詞，殊難採信。從而，本件事證明確，被
    告甲○○及丙○○公然侮辱之犯行，亦堪認定。雖證人即路過在場購買水果之人
    乙○○於本院審理時證稱：伊當時在案發處附近購買水果，正在議價時，有聽見
    爭執的聲音，伊即回頭觀看，見被告己○○出手毆打丙○○，並見被告庚○○持
    甘蔗皮甩過去，打到丁○○○，但伊並無聽見被告丙○○及甲○○有罵三字經等
    語，且證人丁○○○於偵查及本院審理時證稱：被告甲○○及丙○○並未用三字
    經罵他們等語，惟證人乙○○僅係路過案發處購買水果，而巧見案發經過，且於
    案發時至證人乙○○出庭作證，已事隔約半年之久，證人乙○○是否能確實記憶
    本件被告丙○○及甲○○有否辱罵庚○○及辛○○○之案發經過細節，尚非無疑
    ，並證人丁○○○與被告甲○○及丙○○係屬同事關係，其證詞難免有所偏頗；
    從而，均尚難據以為認定被告丙○○及李承有利事實之證據，附此敘明。
二、核被告庚○○及己○○所為，係犯刑法第一百三十五條第一項之妨害公務罪及第
    二百七十七條第一項之普通傷害罪。被告丙○○及甲○○所為，係犯刑法第三百
    零九條第一項之公然侮辱罪。被告庚○○及己○○分別以一妨害公務之強暴行為
    觸犯上開二罪名，為想像競合犯，均應從一重依傷害罪論處。爰審酌被告等之品
    行非劣，因垃圾分類之事而起爭端，被告庚○○及己○○並因而萌傷害之動機，
    而對執法人員施以強暴行為，傷害之手段、造成傷害之程度，被告丙○○及甲○○並因上開爭端，而出言辱罵，被告等犯後態度等一切情狀，分別量處如主文所
    示之刑，罰金部分並均諭知易服勞役之折算標準，以資懲儆；又按刑法第四十一
    條業經立法院於九十年一月四日修正，於九十年一月十日經總統公布施行，並於
    同年月十二日生效，該條規定：「犯最重本刑為五年以下有期徒刑之刑之罪，而
    受六個月以下有期徒刑或拘役之宣告，因身體、教育、職業、家庭之關係或其他
    正當事由，執行顯有困難者，得以一元以上三元以下折算一日，易科罰金。但確
    因不執行所宣告之刑，難收矯正之效，或難以維持法秩序者，不在此限。」、「
    併合處罰之數罪，均有前項情形，其應執行之刑逾六月者，亦同」，被告庚○○
    及己○○所犯傷害罪，係三年以下有期徒刑之罪，且科處拘役，被告犯罪時間雖
    在上開條文修正生效前，然依刑法第二條第一項前段規定，行為後法律有變更者
    ，原則上適用裁判時之法律，復經新舊法比較結果，新修正之條文對於易科罰金
    之條件有利於行為人，故依刑法第二條第一項前段規定，被告所宣告之刑，應依
    新修正之刑法第四十一條第一項規定，均諭知如易科罰金之折算標準。
據上論斷，應依刑事訴訟法第二百九十九條第一項前段，刑法第二條第一項前段、第
一百三十五條第一項、第二百七十七條第一項、第三百零九條第一項、修正後第四十
一條第一項、第四十二條第二項、第五十五條，罰金罰鍰提高標準條例第一條前段、
第二條，判決如主文。
本案經檢察官顏漢文到庭執行職務
中      華      民      國            九十    年      六    月      六  日
                                  臺灣高雄地方法院刑事第六庭
                                      法  官    洪榮家
右正本證明與原本無異。
如不服本判決，應於判決送達後十日內，向本院提出上訴狀。
                                      書記官    陳寰瑛
中    華    民    國          九十      年        六      月      六    日
附錄本案論罪科刑法條全文：
刑法第一百三十五條第一項：
  對於公務員依法執行職務時，施強暴脅迫者，處三年以下有期徒刑、拘役或三百元
  以下罰金。
刑法第二百七十七條第一項：
  傷害人之身體或健康者，處三年以下有期徒刑、拘役或一千元以下罰金。
刑法第三百零九條：
  公然侮辱人者，處拘役或三百元以下罰金。
  以強暴犯前項之罪者，處一年以下有期徒刑、拘役或五百元以下罰金。


司法院資訊處製作；財團法人民間司法改革基金會備份。
